【裁判字號】    98,上訴,1687
【裁判日期】    980527
【裁判案由】    毒品危害防制條例
【裁判全文】
臺灣高等法院刑事判決                98年度上訴字第1687號
上  訴  人
即  被  告  甲○○
上列上訴人因毒品危害防制條例案件，不服臺灣板橋地方法院97
年度訴字第5123號，中華民國98年2月25日第一審判決（起訴案
號：臺灣板橋地方法院檢察署96年度偵字第25561號），提起上
訴，本院判決如下：
    主  文
原判決撤銷。
甲○○轉讓第三級毒品，處有期徒刑貳月，如易科罰金以新台幣
壹仟元折算壹日；扣案行動電話壹具（含門號00000000
00號通話晶片卡壹片）沒收，轉讓第三級毒品所得財物新臺幣
壹仟元沒收之，如全部或一部不能沒收時，以其財產抵償之。又
轉讓第三級毒品，處有期徒刑貳月，如易科罰金以新台幣壹仟元
折算壹日；扣案行動電話壹具（含門號0000000000號
通話晶片卡壹片）沒收。又轉讓第三級毒品，處有期徒刑貳月，
如易科罰金以新台幣壹仟元折算壹日；扣案行動電話壹具（含門
號0000000000號通話晶片卡壹片）沒收，轉讓第三級
毒品所得財物新臺幣壹佰捌拾元沒收之，如全部或一部不能沒收
時，以其財產抵償之。應執行有期徒刑肆月，如易科罰金以新台
幣壹仟元折算壹日。扣案行動電話壹具（含門號0000000
000號通話晶片卡壹片）沒收，轉讓第三級毒品所得財物合計
新臺幣壹仟壹佰捌拾元沒收之，如全部或一部不能沒收時，以其
財產抵償之。
甲○○被訴轉讓第二級毒品部分無罪。
    事  實
一、甲○○明知愷他命（Ketamine，俗稱K他命；下稱K他命）、
    硝甲西泮（Nimetazepam，俗稱一粒眠；下稱一粒眠）則均
    為毒品危害防制條例第2條第2項第3款所規定之第三級毒品
    ，均不得非法轉讓；詎甲○○竟基於轉讓第三級毒品之犯意
    ，而有下列之犯行：
  (一)甲○○於民國96年8月間某日時，先以其所有搭配門號0000
    000000號通話晶片卡之行動電話，與其成年友人劉成威（所
    涉違反毒品危害防制條例犯行，另案由檢察官偵查）聯繫後
    ，相約在甲○○當時位於臺北縣板橋市○○○路26號租處，
    由甲○○將其前因供己施用之目的所購入、購入價格為每公
    克新臺幣（下同）500元之第三級毒品K他命2公克，以相同
    之代價（即1,000元）轉讓予劉成威。
  (二)甲○○又於96年9月24日某時，先以前述行動電話門號與劉
    成威聯繫後，相約在臺北縣土城市○○路上之「Q汽車旅館
    」某房間內，由甲○○無償提供其所有之第三級毒品K他命
    約1公克，予在場之劉成威及其他真實姓名、年籍不詳、綽
    號「樂樂」、「小玲」、「小布」等成年女子數人朋分施用
    ，以此方式轉讓第三級毒品K他命予前述劉成威等人。
  (三)甲○○再於96年9月27日某時，先以前述行動電話門號與劉
    成威聯繫後，相約在臺北縣土城市某處，由甲○○將其前因
    供己施用之目的所購入、購入價格為每顆18元之第三級毒品
    一粒眠10顆（合計淨重未達20公克），以相同之代價（即18
    0元）轉讓予劉成威。
二、嗣因警方另案對於劉成威所使用之0000000000號行動電話門
    號進行通訊監察，經由通訊監察譯文中發現甲○○亦涉有不
    法犯行，而循線於96年10月15日晚間7時30分許，在甲○○
    當時位於臺北縣板橋市○○路27巷3號7樓住處將其查獲，並
    扣得前述甲○○所有搭配門號0000000000號通話晶片卡之行
    動電話1具，及甲○○所有供其個人施用毒品所用、與本件
    轉讓毒品犯行無關之K他命1大包（毛重9.78公克）、K他命1
    小包（毛重1.53公克）、一粒眠8顆、K他命分裝盤1只、吸
    管1支、甲○○自行記錄工作收支所用之帳冊2本等物。
三、案經臺北縣政府警察局板橋分局報請臺灣板橋地方法院檢察
    署檢察官偵查起訴。
    理  由
壹、程序方面：
一、按被告以外之人於審判外之言詞或書面陳述，除法律有規定
    者外，不得作為證據。前項規定，於第161條第2項之情形及
    法院以簡式審判程序或簡易判決處刑者，不適用之，刑事訴
    訟法第159條第1項、第2項前段定有明文。
二、本件被告於原審認罪，經原審裁定適用簡式審判程序，依上
    開規定，自不適用傳聞法則，被告以外之人於審判外之言詞
    或書面陳述，均有證據能力。
貳、實體方面：
甲、有罪部分：
一、上訴人即被告上揭轉讓第三級毒品之事實，業據被告甲○○
    於偵查及原審審理時坦白承認，核與證人劉成威於偵查中檢
    察官訊問時結證所述之情節相符，並有通訊監察譯文1份在
    卷可稽，及行動電話1具（含門號0000000000號通話晶片卡1
    片）扣案可資佐證，足認被告上開自白，核與事實相符。
    本件事證明確，被告犯行堪以認定。
二、按K他命、一粒眠為毒品危害防制條例第2條第2項第3款所規
    定之第三級毒品。核被告如事實欄第1項(一)、(二)、(三)所載轉
    讓K他命、一粒眠之行為，均係犯毒品危害防制條例第8條第
    3項之轉讓第三級毒品罪，被告轉讓前持有第三級毒品K他命
    、一粒眠之低度行為，應為其轉讓之高度行為所吸收，不另
    論罪。被告如事實欄第一項(二)所載之轉讓第三級毒品K他命
    犯行，係以一轉讓行為，同時轉讓第三級毒品予劉成威、「
    樂樂」、「小玲」、「小布」等數人，而觸犯數轉讓第三級
    毒品罪，為同種想像競合，應依刑法第55條前段規定從一重
    轉讓第三級毒品罪處斷。被告先後3次轉讓第三級毒品等犯
    行，犯意各別，行為互異，應予分論併罰。又毒品危害防制
    條例業已於98年5月20日修正，同年月22日施行，其中，毒
    品危害防制條例第17條新增第2項規定：犯第4條至第8條之
    罪，於偵查及審判中均自白者，減輕其刑。依刑法第2條第1
    項前段規定，比較修正前後規定，以修正後之規定，有利於
    被告。本件，被告於偵查及審理中均自白犯行，自應適用修
    正後規定，減輕其刑。
三、原審就轉讓第三級毒品部分據以論罪科刑，固非無見，惟原
    審未及審酌毒品危害防制條例第17條第2項之新增規定，致
    未依法減輕其刑，自有未洽。被告上訴，請求依刑法第59條
    規定酌減其刑，固無理由 (詳下述) ，惟原判決既有上開可
    議，仍屬無可維持，應由本院將原判決關於轉讓第三級毒品
    部分及所定執行刑撤銷改判。爰審酌被告多次轉讓毒品予他
    人，其行為足以助長吸毒歪風，並戕害他人身心，惟被告係
    基於友人情誼，而以原價或無償轉讓毒品予他人，並無營利
    之意圖，其惡性尚非重大，及被告犯後坦承犯行，態度尚稱
    良好等一切情狀，就其各次轉讓第三級毒品犯行，分別量處
    有期徒刑各2月，並均定其易科罰金之折算標準。扣案行動
    電話1具（含門號0000000000號通話晶片卡1片），係被告所
    有供其如事實欄第1項(一)、(二)、(三)所載轉讓毒品犯行所用之
    物，此據被告供承明確，應依毒品危害防制條例第19條第1
    項規定宣告沒收；另被告如事實欄第1項(一)、(三)所載各次轉
    讓第三級毒品K他命、第三級毒品一粒眠所得之對價各1,000
    元、180元，均係被告所有因其犯轉讓第三級毒品罪所得之
    財物，雖未扣案，仍應依毒品危害防制條例第19條第1項規
    定宣告沒收，如全部或一部不能沒收時，以其財產抵償之。
    至被告為警查獲時另扣得之K他命1大包（毛重9.78 公克）
    、K他命1小包（毛重1.53公克）、一粒眠8顆、K他命分裝盤
    1只、吸管1支等物，均係被告所有供其自行施用毒品所用之
    物，而扣案帳冊2本，則係被告所有供其記錄工作收支所用
    之物，均與被告本件轉讓毒品犯行無直接之關聯性，爰均不
    於本案諭知沒收。被告上訴，請求依刑法第59條酌減刑責，
    惟查，本件被告先後轉讓毒品之次數多達3次，其行為足以
    助長毒品流通，戕害他人身心，亦造成社會治安之隱憂及潛
    在威脅，情節難認輕微，被告之行為於客觀上尚不足引起一
    般之同情，且衡諸其本件所犯罪名之法定刑，亦無處以法定
    最低刑度猶嫌過重之情狀，自與刑法第59條酌減其刑之要件
    不合，本院無從援引上開規定以減輕其刑。
乙、無罪部分：
一、公訴意旨另以：甲○○明知MDMA（俗稱搖頭丸）為毒品危害
    防制條例第2條第2項第2款所規定之第二級毒品，復於96年9
    月26日某時，在臺北縣板橋市某處，將其前因供己施用之目
    的所購入、購入價格為每顆250元之第二級毒品MDMA5顆（合
    計淨重未達10公克），以相同之代價（即1,250元）轉讓予
    某真實姓名、年籍不詳之成年友人，認此部分涉有違反毒品
    危害防制條例第8條第2項之轉讓第二級毒品罪名。
二、按犯罪事實應依證據認定之，無證據不得認定犯罪事實，刑
    事訴訟法第154條第2項定有明文。又刑事訴訟法第156條第2
    項規定，被告雖經自白，仍應調查其他必要之證據，以察其
    是否與事實相符。立法目的乃欲以補強證據擔保自白之真實
    性；亦即以補強證據之存在，藉之限制自白在證據上之價值
    。而所謂補強證據，則指除該自白本身外，其他足資以證明
    自白之犯罪事實確具有相當程度真實性之證據而言。雖其所
    補強者，非以事實之全部為必要，但亦須因補強證據與自白
    之相互利用，而足使犯罪事實獲得確信者，始足當之 (最高
    法院74年台覆字第10號判例參照)。
三、經查：被告於警詢供稱：我只是幫朋友購買搖頭丸及K他命
    而已，並沒有轉售賺取任何利潤。於96年10月16日偵訊時供
    稱：我承認幫助施用毒品，不承認販賣毒品等語 (偵卷第84
    頁) 。嗣於原審準程序時供稱：承認轉讓第三級毒品，但否
    認轉讓第二級毒品等語，嗣經其辯護人與被告溝通，為求從
    輕量刑，被告始全部認罪 (原審卷第36頁) 。足認被告前後
    供述不一，其於原審為求從輕量刑而自白轉讓第二級毒品之
    事，已甚牽強，且本件並無扣押第二級毒品MDMA，帳冊內亦
    無關於轉讓第二級毒品MDMA之記載，至原審所憑卷附被告與
    劉成威之通聯紀錄，於96年9月26日19時47分37秒係記載：
    B(被告)：你上 (指搖頭丸)可以先拿給我，因為人家要5個(
    偵卷第64頁)；同日22時11分44秒載有：B：喂！兄弟你要過
    來了嗎？A(劉成威)：我在四維路。B：快點、快點，人家在
    等。A：我去當舖收一下錢 (偵卷第64頁、65頁)。此外，並
    無相關之通話內容。則依上開通聯紀錄內容，當日被告固有
    囑劉成威帶搖頭丸過來，說人家要5個，但劉成威嗣是否有
    帶5 個搖頭丸給被告不明，縱有交付，被告是否有將5個搖
    頭丸轉讓或販賣予何人，亦乏證據可憑。是被告上開原審之
    自白，並無其他積極證據可資佐證，依上開判例意旨，自乏
    補強證據，不能據以認定此部分犯行。
四、原審疏未勾稽上情，遽對被告轉讓二級毒品部分為有罪之諭
    知，認事用法，自有違誤。被告上訴，雖未指摘及此，惟原
    判決既有上開違誤，自無可維持，應由本院將原判決關於被
    告轉讓二級毒品部分撤銷，改諭知無罪之判決。又被告轉讓
    二級毒品部分既經撤銷，所定執行部分即失所附麗，應併予
    撤銷。
五、被告經合法通知，無正當理由不到庭，爰不待其陳述，逕行
    判決。
據上論斷，應依刑事訴訟法第369條第1項前段、第364條、第301
條第1項、第371條，毒品危害防制條例第8條第3項、98年5 月20
日修正第17條第2項、第19條第1項，刑法第11條前段、第2條第1
項前段、第41條第1項前段、第2項、第51條第5款、第55條前段
，判決如主文。
本案經檢察官曾俊哲到庭執行職務。
中    華    民    國    98    年    5    月    27    日
                  刑事第十七庭  審判長法  官  趙功恆
                                      法  官  高明哲
                                      法  官  陳世宗
以上正本證明與原本無異。
轉讓第二級毒品部分如不服本判決，應於收受送達後10日內向本
院提出上訴書狀，其未敘述上訴之理由者並得於提起上訴後10日
內向本院補提理由書（均須按他造當事人之人數附繕本）「切勿
逕送上級法院」。
轉讓第三級毒品部分不得上訴。
                                      書記官  魏汝萍
中    華    民    國    98    年    6     月    1     日
附錄：本案論罪科刑法條全文
毒品危害防制條例第8條
轉讓第一級毒品者，處1年以上7年以下有期徒刑，得併科新臺幣
1百萬元以下罰金。
轉讓第二級毒品者，處6月以上5年以下有期徒刑，得併科新臺幣
70萬元以下罰金。
轉讓第三級毒品者，處3年以下有期徒刑，得併科新臺幣30萬元
以下罰金。
轉讓第四級毒品者，處1年以下有期徒刑，得併科新臺幣10萬元
以下罰金。
前四項之未遂犯罰之。
轉讓毒品達一定數量者，加重其刑至二分之一，其標準由行政院
定之。


司法院資訊處製作；財團法人民間司法改革基金會備份。
